【裁判字號】    90,交聲,320
【裁判日期】    900802
【裁判案由】    違反道路交通管理處罰條例聲明異議
【裁判全文】
臺灣臺北地方法院交通事件裁定          九十年度交聲字第三二０號
    異議人即
    受處分人  甲○○
右列受處分人因違反道路交通管理處罰條例案件，對於台北市交通事件裁決所中華民
國九十年三月十三日所為之處分（原處分案號：北市裁三字第駕裁二二－ＡＢＶ六七
七七一０號），聲明異議，本院裁定如左：
    主      文
異議駁回。
    理      由
一、按汽車駕駛人（包括機器腳踏車），駕駛汽車有行至有號誌之交岔路口，遇有前
    行或轉彎之車道交通壅塞而逕行駛入交岔路口內，致號誌轉換後仍未能通過，妨
    礙其他車輛通行者，處銀元二百元以上四百元以下（即新台幣【下同】六百元以
    上一千二百元以下）罰鍰，道路交通管理處罰條例第三條第八款、第五十八條第
    三款定有明文。
二、本件受處分人即異議人甲○○於民國九十年一月十四日下午五時許，騎乘車號Ｄ
    ＳＥ－九七一號輕型機車，沿台北市○○○路○段二九一巷北向南行駛，至該巷
    口與南京東路五段設有燈光號誌管制之交岔路口時，因路口號誌已轉換為紅燈後
    ，仍逕自右轉交通壅塞之南京東路五段，而前行之南京東路五段、東興路設有燈
    光號誌管制之交岔路口，燈光號誌由綠燈即將轉變為紅燈時，超越停止線臨時停
    車，見執行交通疏導勤務之台北市政府警察局內湖分局東湖派出所警員乙○○刻
    正執行勤務，猶豫是否繼續直行時，南京東路、東興路交岔路口燈光號誌變為紅
    燈後，仍繼續停留原地，造成東興路轉南京東路之路口阻塞而妨礙其他車輛通行
    ，為警員乙○○當場攔停，並以受處分人有違反道路交通管理處罰條例第五十八
    條第三款規定之行為當場掣單舉發，因受處分人拒絕簽收警員開立之舉發違反道
    路交通管理事件通知單，經警員在舉發通知單上載明受處分人拒絕簽收之事由後
    ，依行為時違反道路交通管理事件統一裁罰標準及處理細則第十一條第一項第一
    款規定，視為受處分人已經收受該通知單。嗣受處分人於應到案日期前申訴，原
    處分機關函請舉發機關調查結果，仍認受處分人有上開違規行為，乃依道路交通
    管理處罰條例第五十八條第三款規定，裁處受處分人六百元罰鍰（原處分贅引道
    路交通管理處罰條例第五十八條「第一項」第三款規定，應更正刪除）。
三、訊據受處分人甲○○雖坦承於右開時地遭警攔停之事實不諱，惟矢口否認有右開
    違規行為，辯稱：南京東路五段二九一巷右轉時，確實為綠燈，且伊通過時東西
    向車輛禁止通行，故並無妨害其他車輛通行云云，然查：證人舉發警員乙○○到
    庭證稱：「違規地點是南京東路五段二七一號附近，接近東豐街口（後改為東興
    路口），當時我在執行交通疏導勤務，他從二九一巷紅燈右轉，因為我站的角度
    問題，沒有看到燈號，但是我看到車流與正常由東向西的方向的車流不一樣，我
    們經驗判斷應該是紅燈右轉，他行駛到二七一號被我攔下，依我們告發的違規事
    實告發，因為我沒有看到燈號，所以我沒有開他紅燈右轉，但是我看她妨害他車
    通行，就是號誌轉換後他沒有通過，我想他應該知道我要攔他，他本來要加速衝
    過去，但是在大同公司西松服務站往後一點點時，那時綠燈要變紅燈，他已經超
    過停止線，在那邊猶豫，本來要綠燈通過，但是因為猶豫了一下變成紅燈了，就
    造成路口阻塞，所以我就以此攔停他」、「他要過路口沒有過去，他有過停止線
    ，但是號誌已經轉換為紅燈，那天車流很大，我在疏導」、「因為他停在那邊，
    由東興路要轉南京東路的車子車流量很多，所以會阻塞」等語，並有現場照片四
    張在卷為憑，因交通警員掣單舉發違反道路交通管理處罰條例所列之違規事實，
    本質上為行政處分，係公務員基於職務上權力，依法就特定之具體事件所為具有
    公法上效果之單方行政行為，基於公務員為公法上行為具有公信力之原則，該行
    政處分當可被推定為真正，其據以依法處分之事實認定亦為真正無誤，此與民事
    訴訟法第三百五十五條第二項規定：「文書依其程式及意旨得認作公文書者，推
    定其為真正」之情形相同，本此公信原則，乃立法者賦予行政機關制定違反道路
    交通事件統一裁罰標準及處理細則，使勤務警員得當機處分（如該細則第二十三
    條）以達其維護交通秩序、安全之行政目的，反之，若謂公務員一切行政行為均
    需預留證據以證其實，則國家行政勢必窒礙難行，據此，刑事訴訟法就犯罪證據
    有關之規定中與屬行政秩序罰之交通違規裁罰本質不合之部分，自不在準用之列
    ，從而，受處分人既未就執勤警員之舉發有誤提出相關證據以供調查，本院經查
    亦無任何證據足資證明其有捏造事實違法取締之情事，則執勤警員本其維護通秩
    序、安全職責所為之舉發，自應受到合法、正確之推定。至因造成交通阻塞路口
    乃南京東路五段、東興路口，則南京東路五段二九一巷燈光號誌是否紅燈，與本
    件違規行為無涉。受處分人空言所辯，尚難採信。本件事證明確，受處分人之違
    規行為堪以認定。
四、綜上所述，受處分人確有於右開時地行至有號誌之交岔路口，遇有前行車道交通
    壅塞而逕行駛入交岔路口，致號誌轉換後仍未能通過，妨礙其他車輛通行之違規
    行為，因受處分人於應到案日期前申訴，原處分機關遂依道路交通管理處罰條例
    第五十八條第三款之規定從輕裁處受處分人罰鍰六百元，核無違誤，本件受處分
    人之異議為無理由，自應將其異議駁回。
據上論斷，應依道路交通案件處理辦法第十九條，裁定如主文。
中      華      民      國    九十      年      八      月      二      日
                                      臺灣臺北地方法院交通法庭
                                          法  官   李  麗  玲
右正本證明與原本無異。
如不服本裁定，應於裁定送達後五日內向本院提出抗告狀。
                                          書記官   江  虹  儀
中      華      民      國    九十      年      八      月     二      日


司法院資訊處製作；財團法人民間司法改革基金會備份。
